臺灣板橋地方法院民事判決　　　　　　　93年度勞訴字第57號
原　　　告　　庚○○
兼訴訟代理人　壬○○
原　　　告　　丙○○
訴訟代理人　　甲○○
原　　　告　　乙○○
訴訟代理人　　辛○○
被　　　告　　阿羅哈客運股份有限公司
法定代理人　　癸○○
訴訟代理人　　丁○○
　　　　　　　戊○○
　　　　　　　己○○
上列當事人間請求給付加班費事件，經本院於民國93年12月30日
言詞辯論終結，判決如下：
    主  文
原告之訴及假執行之聲請均駁回。
訴訟費用由原告負擔。
    事  實
一、本件原告起訴主張：
  (一)原告壬○○自民國89年4 月1 日起至92年9 月25日止，原告
    丙○○自91年8 月31日起至92年9 月6 日止，原告庚○○自
    91年2 月20日起至92年1 月5 日止，原告乙○○自89年4 月
    30迄今受僱於被告公司擔任客車駕駛員工作，被告平時要求
    駕駛員嚴重超時工作，惟未依法給付加班費。
  (二)原告壬○○部分之加班費：查原告壬○○91年7 月份薪資為
    4 1,000 元，同年8 月份為38,600元，同年9 月份為22,700
    元，則原告壬○○月基本平均薪資應為32,100元，時薪應為
    133 元。關於加班時數之計算，原告僅以被告通常之排班方
    法，即以每兩人每天交換輪替行使一輛車計（此即業界慣稱
    之ＡＢ班，或稱背某），則原告每人每天出勤時數恆在12小
    時以上，原告願減縮僅主張12小時，每天延長工時為4 小時
    ，應加給前段2 小時平均薪資之三分之一，即應給付該段薪
    資354 元，應加給後段2 小時平均薪資之三分之二，即應給
    付該段薪資443 元。基此，被告公司每天至少應給付原告壬○○加費薪資至少797 元，每個月則應給付至少23,910元，
    原告壬○○於被告公司工作時間合計達41個月又25日，願只
    請求41個月之加班費，則被告應給付積欠未付之加班薪資合
    計為980,310 元。
  (三)原告丙○○部分之加班費：查原告丙○○92年1 月份薪資為
    3 8,600 元，同年3 月份為26,300元，則原告丙○○月基本
    平均薪資應為32,4500 元，時薪應為135 元。關於加班時數
    之計算，原告僅以被告通常之排班方法，即以每兩人每天交
    換輪替行使一輛車計（此即業界慣稱之ＡＢ班，或稱背某）
    ，則原告每人每天出勤時數恆在12小時以上，原告願減縮僅
    主張12小時，每天延長工時為4 小時，應加給前段2 小時平
    均薪資之三分之一，即應給付該段薪資360 元，應加給後段
    2 小時平均薪資之三分之二，即應給付該段薪資450 元。基
    此，被告公司每天至少應給付原告丙○○加費薪資至少810
    元，每個月則應給付至少24,310元，原告丙○○於被告公司
    工作時間合計達12個月又15日，願僅請求12個月之加班費，
    則被告應給付積欠未付之加班薪資合計為291,720 元。
  (四)原告庚○○部分之加班費：查原告庚○○91年9 月份薪資為
    2 8,160 元，同年10月份為27,200元，則原告庚○○月基本
    平均薪資應為27,680元，時薪應為115 元。關於加班時數之
    計算，原告僅以被告通常之排班方法，即以每兩人每天交換
    輪替行使一輛車計（此即業界慣稱之ＡＢ班，或稱背某），
    則原告每人每天出勤時數恆在12小時以上，原告願減縮僅主
    張12小時，每天延長工時為4 小時，應加給前段2 小時平均
    薪資之三分之一，即應給付該段薪資306 元，應加給後段2
    小時平均薪資之三分之二，即應給付該段薪資383 元。基此
    ，被告公司每天至少應給付原告丙○○加費薪資至少689 元
    ，每個月則應給付至少20,670元，原告庚○○於被告公司工
    作時間合計達10個月又25日，願僅請求10個月之加班費，則
    被告應給付積欠未付之加班薪資合計為206,700 元。
  (五)原告乙○○部分之加班費：查原告乙○○89年8 月份薪資為
    4 3,400 元，同年9 月份為35,000元，同年10月份為35,000
    元，同年11月份為35,000元，同年12月份為30,200元，則原
    告乙○○月基本平均薪資應為35,720元，時薪應為148 元。
    關於加班時數之計算，原告僅以被告通常之排班方法，即以
    每兩人每天交換輪替行使一輛車計（此即業界慣稱之ＡＢ班
    ，或稱背某），則原告每人每天出勤時數恆在12小時以上，
    原告願減縮僅主張12小時，每天延長工時為4 小時，應加給
    前段2 小時平均薪資之三分之一，即應給付該段薪資394 元
    ，應加給後段2 小時平均薪資之三分之二，即應給付該段薪
    資493 元。基此，被告公司每天至少應給付原告丙○○加費
    薪資至少887 元，每個月則應給付至少26,610元，原告乙○○於被告公司工作時間合計達41個月又1 日，原告乙○○僅
    請求41個月之加班費，則被告應給付積欠未付之加班薪資合
    計為1,09 1,010元。（註：原告壬○○、丙○○、庚○○、
    乙○○於93年12月30日提出之準備書二狀則陳稱，渠等工作
    時間均有超過12小時之情形，超過12小時工作之延長工時渠
    等均要請求加班費，則被告公司分別短付加班費1,148,098
    元、205,390 元、318,025 元及1,177,836 元，與起訴狀聲
    明不符部分，未據原告擴張或減縮聲明）。
  (六)為此，依據勞動契約與勞動基準法第24條第1 、2 款之規定
    ，請求被告給付原告壬○○980,310 元，原告丙○○291,72
    0 元，原告庚○○206,700 ，原告乙○○1,091,100 元，及
    自起訴狀繕本送達翌日起至清償日止按年息5%計算之利息。
    並陳明願供擔保請准宣告假執行。
二、被告則抗辯：
  (一)被告公司與原告間薪資皆依照趟次給付，依被告公司所制定
    之「阿羅哈客運公司駕駛薪資職等給付辦法」規定，被告公
    司駕駛員之時薪為114.28元，每日工作8 小時之薪資即為91
    4 元，因台北至高雄正常來回行車時間為9 小時，恐高速公
    路上有狀況影響行車時間，故被告從寬就每一來回車次均預
    留3 小時行車延誤時間，即每日以工作12小時計酬，該加班
    4 小時之平均時薪，被告為計算方便並有利於員工計，乃統
    一以時薪乘4 再乘以1.5 倍計發，由此算出以台北至高雄來
    回之隨時服務員為例，一日薪資應為1600元，且北高線部分
    1-25趟係每單趟以6 小時許發給800 元，26-35 則發給900
    元，36趟以上則發給1200元。其中已含當日8 小時工資及4
    小時之加班費，並無違反勞基準情事。又原告等人負責客車
    駕駛，每工作日隨車台北高雄來回一趟，正常情形約耗時9
    小時，除非遇有重大交通事故或其他重大災害，根本不可能
    有工作12小時以上情形，原告聲稱有逾12小時工作情形，純
    屬無稽。
  (三)原告稱工作時間之認定，以自到班出勤起算至下班離去時為
    止，為一日之工作時間。然被告公司為一長途客運公司，駕
    駛及隨車服務員工作之性質屬間歇性工作，與繼續性工作有
    別。以原告所隨車之北高線為例，從台北出發到高雄終站後
    ，須向該站之站務人員報到，報到後站務人員會告訴該車人
    員回程時間，此即業界所謂之報班。報班後，除駕駛與車服
    員皆知自己何時應到班進站外，於到班時間快到之前，該站
    站務人員亦會再打電話確認該車駕駛及車服員是否能正常到
    班，以防開天窗；在報班後至到班進站前中間的空檔，駕駛
    及車服員任何之活動及範圍皆不受被告公司之拘束，足認其
    性質應屬休息時間，而非原告所稱之待命時間。
  (四)為此，請求駁回原告之訴及假執行之聲請，並陳明如受不利
    判決，願供擔保請准為免假執行之宣告。
三、原告壬○○、丙○○、庚○○、乙○○主張渠等分別自89年
    4 月1 日起至92年9 月25日止、自91年8 月31日起至92年9
    月6 日止，自91年2 月20日起至92年1 月5 日止，自89年4
    月30 日迄 今，受僱於被告公司擔任客車服務員工作，及受
    僱期間領取如原告提出12件薪資條所示薪資之事實，已據提
    出薪資條12件為證，復為被告所不爭執，自堪信為真實。
四、原告主張被告未給付超過8 小時之延長工時4 小時加班費部
    分：
    原告主張原告壬○○之時薪為133 元、丙○○之時薪為135
    元、庚○○之時薪為115 元、乙○○之時薪為148 元元，原
    告每日工作均長達12小時，被告公司僅給付8 小時之薪資，
    並未給付延長工時4 小時之加班費云云，則為被告公司所否
    認，辯稱：被告公司係以時薪114.28元，北高線來回12小時
    ，延長工時4 小時按時薪1.5 倍計算核給原告薪資，以優於
    勞動基準法計算方式給付加班費等語。經查：
  (一)按「工資由勞雇雙方議定之，但不得低於基本工資；前項基
    本工資，由中央主管機關擬定後，報請行政院核定之」，勞
    動基準法第二十一條定有明文。又「如勞雇雙方約定之薪資
    ，不低於基本工資及以基本工資為基準計算出之例休假工資
    、備勤工資及延時工資等之總合，則該工資之約定，自不違
    反勞基法之規定，雙方均應受其均束，勞方尚不得更行請求
    例、休假及備勤等工資」（最高法院八十二年台上字第二九
    三號及八十五年台上字第一九七三號判決參照），可見勞工
    應獲得之薪資總額，原則上得分別工作性質之不同，任由勞
    、雇雙方予以議定，僅所議定之約定之薪資數額不低於行政
    院所核定之基本工資，雙方經約定即應依所議定之工資給付
    收受，並不限於工廠守衛始有適用餘地，更與薪資細目是否
    明確無關，此為求公平合理待遇結構，並不違背勞基法保障
    勞工權益之意旨。
  (二)經查「阿羅哈客運公司駕駛薪資職等給付辦法」於原告受雇
    被告公司前之88年12月10日即已制定，參酌前開辦法第3 、
    5 條及附件之規定，被告公司給付薪資係以趟數為基礎，每
    趟以12小時為計算單位，就台北至高雄路線而言，每2 單趟
    次正常行使時間為9 小時，因不可預測路況致延長駕駛時間
    ，及駕駛應於開車前掌握了解車況所需檢查車輛準備時間，
    預先給付加班工時3 小時，作為核算工資基礎，北高線薪資
    趟數計算每2 單趟為1600元（即每單趟為800 元）。又原告
    駕駛北高線1-25趟係每單趟以6 小時許發給800 元，26-35
    則發給900 元，36趟以上則發給1200元，亦據被告提出駕駛
    員每來回（兩趟）薪資計算辦法一件為證。而原告所提出12
    件薪資條最早之日期為89年8 月，最近之日期為92年9 月，
    其上所載原告領取趟數薪資之數額與前開薪資職等給付給付
    辦法及駕駛員每來回（兩趟）薪資計算辦法既互核相符，則
    前開薪資給付辦法即屬於勞動契約之一部分，自堪信被告抗
    辯其係按12小時給付原告薪資，並非僅給付原告8 小時之薪
    資等語，係屬真實。
  (三)再查我國勞工基本薪資每月為15,8 40 元，依每月30日，每
    8 小時計，時薪應為66，依時薪66元計算，原告每連續工作
    12小時，被告公司應給付原告薪資924 元（計算式：8*66+2
    *66 *(1+1/3)+2*66 *(1+2/3)=924）。而被告公司每12小時
    分給付北高線駕駛薪資１600 元，並未低於行政院所核定之
    基本工資，亦未違反勞基法之規定，兩造均應受其均束，原
    告尚不得更行請求被告公司給付加班費。
  (四)綜上所述，被告公司給付予原告往還台北高雄（即2 單趟數
    ）之薪資，係按12小時發給，而非僅給付8 小時之薪資。原
    告認其所領取之趟數薪資，僅係給付8 小時之薪資，另行請
    求延長工時4 小時之加班費，顯屬無據，不應准許。
五、原告主張被告未給付超過12小時之延長工時加班費部分：
  (一)經查被告公司台北至高雄路線，台北至高雄之發車時間，及
    高雄至台北之發車時間，有原告提出勤班次表一份可證。被
    告雖抗辯：出勤班次表係原告填寫，不具證據力，行車紀錄
    器紙卡始能證明原告工作之具體時間云云。惟出勤班次表係
    原告職務上所製作之文書，被告公司並據此認定原告出勤之
    趟次而核發薪資，故出勤紀錄表就各趟次之發車時間具有相
    當之證明力。且行車紀錄紙卡係被告公司應保管之文書，被
    告如否認出勤班次之證明力，自負有提出行車紀錄紙卡之義
    務，然被告於本院93年12月30日審理時卻陳稱：資料因淹水
    滅失無法提出等語。是前開出勤班次表所製所載「台北～高
    雄發車時間」及「高雄～台北發車時間」，自堪信為真實。
  (二)原告壬○○雖主張其自89年4 月1 日起至92年6 月28日止之
    期間止，每月均有多日工作時間超過12小時3 至4 小時，92
    年7 至8 月間更超過達9.5 小時云云（詳原告壬○○提出之
    工作時數表）。惟查依據原告所提出之出勤班次表所載，原
    告壬○○90年1 月10日於台北站之發車時間為6 時30分，於
    高雄站之發車時間為15時20分，90年1 月11日於台北站之發
    車時間為3 時30分，於高雄站之發車時間為13時40分，90年
    1 月13日於台北站之發車時間為7 時，於高雄站之發車時間
    為17時，90年1 月14日於台北站之發車時間為1 時20分，於
    高雄站之發車時間為12時40分，而原告壬○○於其所製作之
    工作時數表上卻分別記載13時30分、21時30分；22時30分、
    翌日6 時30分；6 時、14時；14時、22時，無一與出勤班次
    表相符，且原告壬○○所製作之工作時數表尚有多處與出勤
    班次表不符，顯見原告許澄所製作之工作時數表，並非依據
    實際工作情形記載，而係為求向被告公司索賠任意胡亂記載
    ，核原告壬○○主張其有工作逾12小時之情形，顯屬無據。
  (三)原告丙○○雖主張其自91年9 月1 日起至92年8 月23日止之
    期間止，每月均有多日工作時間超過12小時2 至62小時（詳
    原告丙○○提出之工作時數表）。惟查原告丙○○主張自92
    年5 月15日12時起工作超過12小時62小時，即連續工作74小
    時，均未休息，顯屬乖離常情。復查原告乙○○於93年12月
    30日所提出之準備書二狀中自認原告車輛行至高雄，被告公
    司稱可以下班，但經常沒有地方可供停車之事實，堪認原告
    許丙○○達高雄接班以後之時間為下班時間，而非上班中之
    休息時間或待命時間。再查原告許永年所提出工作時數表之
    記載，自高雄發時間起算至下班時間至多僅有5 小時，據此
    反推原告丙○○自台北站發車至抵達高雄可以下班之時間亦
    應不逾5 小時，則原告丙○○往返台北高雄1 次（即2 單趟
    ）之時間總計應未逾10小時。又查原告丙○○主張其係於台
    北站發車前2 至1.5 小時到被告公司上班，係欲於車輛到站
    前等待接班，為待命時間云云，固提出管理規則18條第4 項
    規定為證，然前開管理規則僅要求原告應於車輛到站前等待
    接班即可，而被告公司之班次則已事前排定，則原告丙○○
    於發車時間前1 小時至被告公司等待應足以符合前開管理規
    則之要求，因被告公司已給付原告丙○○12小時之薪資，扣
    除前開返還台北高雄所需之10小時外，尚足以支付原告等待
    發車之1 小時時間。自難認原告丙○○每次往回台北高雄（
    即每2 單趟）有工作逾12小時之情事。
  (四)原告庚○○雖主張其自91年3 月1 日起至91年12月27日止之
    期間止，每月均有多日工作時間超過12小時3 至5 小時云云
    （詳原告庚○○提出之工作時數表）。惟查原告庚○○並未
    提出其出勤班次表供本院審酌，其提出之工作時數無從認定
    是否係依據出勤班次表製作，亦無從核對與出勤班次表是否
    相符，被告復已否認原告庚○○所提出工作時數表內容之真
    實性，自難認原告庚○○就超過12小時工作部分已盡舉證責
    任。
  (五)原告乙○○雖主張其自90年1 月1 日起至92年11月7 日止之
    期間止，每月均有多日工作時間超過12小時1 至66小時云云
    （詳原告乙○○提出之工作時數表）。惟查原告乙○○主張
    自90年5 月6 日23時10起工作超過12小時66小時，即連續工
    作78小時，均未休息，顯屬乖離常情。復查原告乙○○於93
    年12月30日所提出之準備書二狀中自認原告車輛行至高雄，
    被告公司稱可以下班，但經常沒有地方可供停車之事實，堪
    認原告乙○○抵達高雄接班以後之時間為下班時間，而非上
    班中之休息時間或待命時間。再查依原告乙○○所製作之工
    作時數表記載，自高雄發時間起算至下班時間至多僅有5 小
    時，據此反推原告乙○○自台北站發車至抵達高雄可以下班
    之時間亦應不逾5 小時，則原告乙○○往返台北高雄1 次（
    即2 單趟）之時間總計應未逾10小時。又查原告丙○○主張
    其係於台北站發車前1 至6 小時到被告公司上班，係欲於車
    輛到站前等待接班，為待命時間云云，固提出管理規則18條
    第4 項規定為證，然前開管理規則僅要求原告應於車輛到站
    前等待接班即可，而被告公司之班次則已事前排定，則原告
    丙○○於發車時間前1 小時至被告公司等待應足以符合前開
    管理規則之要求，此觀諸原告乙○○所提出之工作時數表所
    載，91年5 月19日、同年月21日，台北站之發車時間為21時
    50分、12時35分，而原告乙○○分別於該日21時50分、11時
    30分到被告公司上班之事實，不難明瞭。因被告公司已給付
    原告丙○○12小時之薪資，扣除前開返還台北高雄所需之10
    小時外，尚足以支付原告等待發車之1 小時時間。自難認原
    告丙○○每次往回台北高雄（即每2 單趟）有工作逾12小時
    之情事。
  (五)綜上所述，原告壬○○、丙○○、庚○○、乙○○就渠等工
    作時間超過12小時之主張，顯未舉以實其說，是渠等於93年
    12月30日提出之準備書二狀陳稱被告公司分別短付加班費達
    1,148,098 元、205,390 元、318,025 及1.177,836 元等情
    ，顯不足採信。
六、從而，原告壬○○、丙○○、庚○○、乙○○依據勞動契約
    之法律關係，及勞動基準法第24條規定，分別請求被告公司
    給付加班費980,310 元、291,720 元、206,700 元、1,091,
    100 元，及均自起訴狀繕本送達翌日起至清償日止按年息5%
    計算之利息，為無理由，不應准許。又原告既受敗訴之判決
    ，其假執行之聲請亦失所附麗，應併予駁回。
七、結論：原告之訴為無理由，依民事訴訟法第78條，判決如主
    文。
中　　華　　民　　國　　94　　年　　1 　　月　　13　　日
                  民事第三庭    法　官　何君豪
以上正本係照原本作成
如對本判決上訴，須於判決送達後20日內向本院提出上訴狀
中　　華　　民　　國　　94　　年　　1 　　月　　13　　日
                            書記官　蕭興南
